【裁判字號】    97,上訴,558
【裁判日期】    970814
【裁判案由】    違反毒品危害防制條例等
【裁判全文】
臺灣高等法院高雄分院刑事判決         97年度上訴字第558號
上  訴  人  臺灣高雄地方法院檢察署檢察官
上  訴  人
即  被  告  乙○○
選任辯護人  陳正達律師
            許惠珠律師
上列上訴人因被告違反毒品危害防制條例等案件，不服臺灣高雄
地方法院96年度重訴字第50號中華民國97年2月13日第一審判決
（起訴案號：臺灣高雄地方法院檢察署96年度偵字第9774號），
提起上訴，本院判決如下：
     主  文
上訴駁回。
     事  實
一、乙○○明知海洛因屬毒品危害防制條例第2 條第2 項第1 款
    規定之第一級毒品，且為行政院公告禁止私運之管制進口物
    品，未經許可不得私運及運輸，竟與何上林（其所涉共同運
    輸第一級毒品及違反懲治走私條例犯行，由台灣高雄地方法
    院通緝中，另行審結）、施秉宏（業經台灣高等法院高雄分
    院95年度上重更（一）字第25號以共同運輸第一級毒品，判
    處有期徒刑15年，禠奪公權10年確定）及何上林之2 名姓名
    年籍不詳成年友人，共同基於運輸第一級毒品海洛因及自大
    陸地區私運管制物品進口至臺灣地區之犯意聯絡，乙○○先
    於民國94年9 月27日自行前往大陸地區，並邀約施秉宏、不
    知情之甲○○一同前往。施秉宏、甲○○遂於94年10月5 日
    與乙○○在福州富麗華飯店碰面後，甲○○於同年10月6 日
    早上因故離去，乙○○則與施秉宏於同年10月7 日共同前往
    大陸東莞波特曼酒店，與何上林商討運輸毒品返台事宜，過
    程中，乙○○向施秉宏詢及是否願執行攜帶毒品闖關工作，
    並允諾事成後將給付優渥報酬，施秉宏當場表示同意後，何
    上林即於同年10月9 日指派姓名、年籍均不詳之人將何上林
    所有海洛因毒品2 包（合計凈重227.93公克、空包裝重4.52
    公克、純度35.14 ﹪、純質凈重80.09 公克）交予施秉宏，
    並另指派兩姓名年籍不詳之成年男子陪同施秉宏返台，以確
    保如施秉宏順利入境後，其所攜帶之海洛因能交至台灣負責
    接應毒品之人手中，施秉宏於收受海洛因後，將之藏放於身
    著內褲內，即於同日與該姓名年籍不詳之2 成年男子，出境
    大陸抵達香港，並搭乘長榮航空公司編號KA430 號班機，夾
    藏私運上開海洛因自高雄小港機場入境，並於同日晚上7 時
    40分許在機場入境檢查時，為行政院海岸巡防署（下稱海巡
    署）屏東機動查緝隊接獲線報，會同財政部高雄關稅局（下
    稱高雄關稅局）人員當場查獲，扣得上開海洛因2 包及施秉
    宏所有用以夾帶上開毒品入境之內褲1 件。
二、案經臺灣高雄地方法院檢察署檢察官簽分偵辦後偵查起訴。
     理  由
壹、程序方面：
一、按被告以外之人於偵查中向檢察官所為之陳述，除顯有不可
    信之情況者外，得為證據，刑事訴訟法第159 條之1 第2 定
    有明文。查被告以外之人於偵查中所為之陳述，性質上雖屬
    傳聞證據，惟現階段刑事訴訟法規定檢察官代表國家偵查犯
    罪、實施公訴，依法有訊問被告之權，而實務運作時，檢察
    官偵查中向被告以外之人所取得之陳述，原則上均能遵守法
    律規定，不致違法取供，其可信度極高，且本件證人施秉宏
    於檢察官偵查中經檢察官告以具結之意義及偽證之處罰後，
    朗讀結文並簽名具結，筆錄內容亦經其核閱無訛簽名，被告
    及辯護人亦未提出其等所為陳述有何顯不可信之情況，依上
    開說明，其於偵查中之證言自均具有證據能力。
二、按被告以外之人於審判外之言詞或書面陳述，除法律有規定
    者外，不得作為證據；又被告以外之人於審判外之陳述，雖
    不符合同法第159 條之1 至第159 條之4 之規定，但經當事
    人於審判程序同意作為證據，法院審酌該言詞陳述或書面陳
    述作成時之情況，認為適當者，亦得為證據。當事人、代理
    人或辯護人於法院調查證據時，知有第159 條第1 項不得為
    證據之情形，而未於言詞辯論終結前聲明異議者，視為有前
    項之同意，刑事訴訟法第159 條第1 項及第159 條之5 分別
    定有明文。經查，本判決下列所引用之各該被告以外之人於
    審判外之書面陳述，除公務員職務上製作之紀錄文書及從事
    業務之人於業務上製作之證明文書，並無顯不可信之情況，
    分別依刑事訴訟法第159 條之4 第1 款、第2 款規定，有證
    據能力外，其餘亦屬傳聞證據部分，檢察官及被告於本院審
    判程序，均同意此部分之證據有證據能力，本院審酌上開證
    據資料製作時之情況，尚無違法不當及證明力明顯過低之瑕
    疵，亦認為以之作為證據應屬適當，故揆諸前開規定，爰依
    刑事訴訟法第159 條之5 規定，認前揭證據資料均有證據能
    力。
貳、實體方面：
一、訊據上訴人即被告乙○○固不否認於94年9 月27日由台灣出
    境經由澳門前往中國大陸福州地區，及於同年10月5 日與證
    人甲○○、證人即共犯施秉宏於福州市富麗華飯店見面之事
    實，惟矢口否認有共同運輸第一級毒品海洛因犯行，辯稱：
    被告邀施秉宏、甲○○至大陸辦理結婚相關手續，並於同年
    10 月6日在福州富麗華飯店要跟施秉宏、甲○○收錢，因渠
    等不願意付錢而生爭執後，施秉宏及甲○○隨即離開，被告
    並無於同年10月6 日與施秉宏一同搭車前往東莞波特曼酒店
    與何上林會合，被告亦不認識何上林云云。
二、經查：
  (一)共犯施秉宏於94年10月9 日於東莞波特曼酒店，將包裝完畢
    之海洛因2 包藏放於內褲後，前往香港搭乘長榮航空KA430
    號班機自高雄小港機場入境，於同日19時40分許通關檢查時
    ，為海巡署屏東機動查緝隊接獲線報，會同高雄關稅局人員
    當場查獲，並扣得上開海洛因1 大包（毛重約229.4 公克）
    、1 小包（毛重約2.6 公克）及夾帶毒品之內褲1 條等情，
    業經共犯施秉宏坦承屬實，復有高雄關稅局扣押貨物、運輸
    工具收據及搜索筆錄、海巡署南部地區巡防局屏東機動查緝
    隊搜索扣押筆錄、扣押物品目錄表各1 份、共犯施秉宏遭查
    獲時所藏海洛因毒品之相片8 張，及內政部警政署刑事警察
    局共犯施秉宏入出境資料1 份附卷可參（參本院向台灣高雄
    地方法院檢察署調得之原審法院95年度重訴字第8 號警卷第
    8 頁、第12頁、第20、24、25頁、第27頁至32頁），另扣案
    白粉2 包，經送請法務部調查局鑑定結果，認均含有海洛因
    毒品成分（合計淨重227.93公克、空包裝重4.52公克、純度
    35.14%、純質淨重80.09 公克），有該局94年12月14日調科
    壹字第220021778 號鑑定通知書1 紙存卷可稽（見上開所調
    卷宗內臺灣高雄地方法院檢察署94年度偵字第23113 號卷第
    26頁），堪認共犯施秉宏於上開時間確有將扣案之第一級毒
    品海洛因自大陸地區運輸入境高雄小港機場之事實。
  (二)證人即共犯施秉宏於原審法院證述：伊與甲○○、被告3 人
    於94年10月5 日在福州富麗華飯店會合，同年10月6 日早上
    渠等要離開富麗華飯店的時候，被告與甲○○起爭執並要伊
    選擇跟哪1 個人走，之後伊就跟被告走，甲○○自己先搭車
    離開了。被告就帶伊先去一間好像氣象局宿舍的飯店睡1 晚
    ，10月7 日就帶伊去福州閩江飯店，到晚上被告就叫伊買兩
    張車票，說要去東莞找何上林要帶東西回來，伊與被告便一
    同前往東莞，何上林安排渠等住宿於東莞波特曼酒店，同年
    10 月9日早上何上林把毒品海洛因包裝好叫伊放在內褲裡穿
    上，伊穿完後何上林叫2 個年輕人跟伊一起從東莞坐車到機
    場再搭機回來臺灣，被告由何上林安排從東莞坐車到香港，
    再從香港搭機回來臺灣；被告與何上林協商要伊帶東西回台
    灣，有提到伊回到台灣後會給伊金錢之好處，沒有講說多少
    錢等語明確（見原審法院卷第132 頁、第136 頁），與其於
    原審法院95年度訴字第5 號及本院95年度上重更(一)字第23號
    共同運輸第一級毒品案件審理中，就其與被告及何上林如何
    運輸毒品之過程證述內容前後一致，核與卷附95年3 月29日
    內政部入出境管理局境信彤字第09510231740 號函所示及被
    告自承伊確於94年10月9 日自香港入境等情相符（見原審法
    院95年度重訴字第8 號第58頁；原審卷第139 頁）；證人施
    秉宏於原審法院又證稱：「乙○○由何上林安排從東莞坐車
    到香港，再從香港搭機回來台灣，‧‧‧‧‧‧我聽說晚上
    九點有1 班從香港回台的，我就知道是乙○○那班‧‧‧‧
    ‧‧」（見原審卷第133 頁），而被告乙○○於當晚實有搭
    華信航空AE846 號班機從香港返台，亦有乙○○之入出境資
    訊連結作業1 份可證，足認證人施秉宏前開證述堪以採信。
    況且，倘被告所辯渠等於94年10月6 日於福州富麗華飯店因
    爭執而分開後並未同行一節為真實，證人施秉宏如何能就被
    告乙○○回台日期、出境地點為與事實相符之證述？被告與
    施秉宏如無共同謀議運輸第一級毒品海洛因，被告乙○○又
    豈會與證人施秉宏先在中國大陸見面，並且於同1 天搭機回
    到台灣？被告乙○○雖辯稱其邀施秉宏、甲○○至大陸是辦
    理結婚相關手續，並於同年10月6 日在福州富麗華飯店要跟
    施秉宏、甲○○收錢，因渠等不願意付錢而生爭執云云，惟
    當時施秉宏既已經在大陸結婚，此為被告所不否認，如有相
    關手續，應是在臺灣替其妻辦理入境手續，而非在大陸，施
    秉宏又何需與被告再辦理結婚相關手續？被告於檢察官偵查
    中雖又稱：「這是1 個行規」，「施秉宏沒有給我剩下的款
    項，我就沒有帶他去找他太太」云云，惟施秉宏既已經結婚
    ，又何需經過被告之帶領，始能找到施秉宏之妻？被告如因
    施秉宏未給付金錢而沒有帶施秉宏去找他太太，雙方關係顯
    然已經不佳，又豈會於同1 天回到高雄？再者，證人施秉宏
    於94年運輸第一級毒品遭查獲前，其入出境紀錄僅有94年8
    月24日出境、同年9 月6 日入境，同年10月5 日出境、同年
    10月9 日入境2 筆，有法務部入出境資訊連結作業1 紙可參
    ，核與證人施秉宏證稱其入出境大陸地區之日期相符，以證
    人往返大陸地區僅2 次之經驗，如於前開時地其未與被告同
    行，並親歷由福州搭車至東莞波特曼酒店之過程，衡情無法
    就伊與被告由大陸福州前往東莞搭乘之交通工具、於東莞所
    下榻之飯店、及與何上林及被告商討運輸毒品一節之地點為
    詳細且前後毫無矛盾之證述，參以證人施秉宏證稱94年10月
    9 日被查獲前未與被告有過節，渠等既無怨懟閒隙，證人施
    秉宏證述伊於前揭時、地，與被告由福州一同前往東莞，與
    何上林會合後，渠等基於運輸毒品之共同犯意聯絡，由其運
    輸毒品回台之事實，足堪採信。
  (三)證人甲○○於本院95年度上重更(一)字第23號共犯施秉宏共同
    運輸第一級毒品案件中證稱：94年10月5 日伊與施秉宏一同
    從台灣坐飛機到大陸福州，該次係伊結婚第1 次辦證件到大
    陸看女孩子，伊和施秉宏到富麗華飯店後，都沒看到女孩子
    ，伊因此與被告發生口角後就離開了，之後沒有和被告及施
    秉宏在一起等語（參本院95年度上重更(一)字第23號第105 頁
    ）；復於臺灣高雄地方法院檢察署95年度他字第1888號偵查
    中具結證述：被告介紹伊與大陸福州人黃荔仙結婚，伊於94
    年10月6 日與施秉宏一同前往大陸福州純粹為與黃荔仙見面
    ，當時伊需透過被告與黃荔仙見面，但被告找不到黃荔仙，
    害伊白跑一趟，伊就很生氣與被告吵一架等語（參偵卷第69
    、70頁）。參以證人施秉宏證述：94年10月5 日伊與甲○○
    到達福州富麗華飯店與被告會合後，當日晚上甲○○跟被告
    說要拿一些海洛因回去試，並拿海洛因回去之後，翌日早上
    ，甲○○與被告即因為拿海洛因一事爭執，並要伊表態要跟
    誰走，伊決定跟被告走後，甲○○隨即離開等語（見偵卷第
    54頁）。觀諸前開證人甲○○、施秉宏之證述內容，均未提
    及該次3 人會合後，再於94年9 月6 日分開之原因係辦理結
    婚相關手續而收費之問題生爭執，且就該次前往大陸之目的
    所為之證述亦均與被告之供述迥異。另被告前於共犯施秉宏
    於本院95年度上重更(一)字第23號共同運輸第一級毒品案件審
    理中證稱：施秉宏94年10月5 日到大陸福州找伊時，伊請施
    秉宏吃一頓飯後施秉宏就離開了，伊是介紹施秉宏到福州看
    女孩子，施秉宏離開後就不知道施秉宏去哪裡了等語（本院
    95年度上重更(一)字第23號第159 頁），亦未提及前揭時、地
    渠等係因辦理結婚手續費用而生爭執一事，則被告於本院審
    理中辯稱該次邀約施秉宏、甲○○前往大陸福州富麗華飯店
    會合後，渠等因結婚手續之費用而爭執後隨即分開云云，顯
    係臨訟捏造，不足採信。證人甲○○於本院審理中雖改證稱
    ：「（你有沒有拜託或委託乙○○迎娶大陸新娘的事情？）
    有。」，「（為了娶大陸新娘有跟乙○○去過大陸幾次？）
    前後2 次。」，「（最後有無迎娶成功？）沒有成功。」，
    「（為何沒有成功？）我認為他是在騙錢的，從頭到尾辦得
    事情，最後不了了之。他是有照程序走，女孩子因第1 次有
    看到，第2 次沒有看到就要拿錢。」，「（第2次94年10月5
    日這次在大陸你當時有無跟乙○○發生爭執？）第2 次在飯
    店吃飯連女孩子都沒有看到，他就要跟我拿錢，所以就跟乙
    ○○起鬧得很不愉快。」等語（見本院97年8 月7 日審判筆
    錄），惟此顯然又與甲○○於本院95年度上重更(一)字第23號
    共犯施秉宏共同運輸第一級毒品案件中，以及於臺灣高雄地
    方法院檢察署95年度他字第1888號偵查中證述之情節不同，
    其供述反反覆覆，亦顯係事後迴護被告之詞，不足為被告有
    利認定之依據。
  (四)雖證人即共犯施秉宏於臺灣高雄地方法院檢察署94年度偵字
    第23113 號檢察官偵訊中供稱：沒有人委託伊運輸毒品，買
    海洛因係要供其自身施用等語。嗣於原審法院95年度重訴字
    第8 號案件審理中，始改稱係受被告之託運輸海洛因入境，
    前後供述不一。唯衡諸一般經驗法則，共犯施秉宏因犯運輸
    第一級毒品之重罪，為脫免罪責，自難免於遭查獲時及偵查
    中為避重就輕、圖減罪責之詞，而證人施秉宏既辯稱其走私
    毒品係供己施用等語，亦不得不曲詞迴護幕後主使之被告。
    況證人施秉宏因共同運輸第一級毒品案件，業經本院以95年
    度上重更(一)字第23號判處有期徒刑15年，禠奪公權10年確定
    ，該案判決書已詳載施秉宏於遭查獲後，雖供出毒品係由何
    上林交付，並另供出同案共犯乙○○、毛志豪、甲○○等情
    ，惟員警嗣未依被告所提供之線索，破獲毒品來源或上游，
    與毒品危害防制條例第17條得減輕其刑之構成要件未合，證
    人施秉宏既已難因供出同案共犯有獲得減刑之機會，其仍於
    原審法院審理時到庭為相同之證述，堅指與被告共同運輸毒
    品，益見其並未圖其自身刑責之減免而為前開證述。是證人
    施秉宏於原審法院所為之證述自較可信，亦合乎情理，其於
    臺灣高雄地方法院檢察署94年度偵字第23113 號檢察官偵訊
    中之證述，非可採為被告有利之認定。
  (五)又按證人之指證，有部分前後不符，究以何者為可採，法院
    原得本於調查證據之結果自由判斷，非謂一有不符或矛盾，
    即逕認其全部均不足採。而證人對於被告犯罪之過程，或因
    時間、記憶或本身智識、表達等因素，於陳述上略有出入，
    然對基本事實之陳述均屬一致，自不能僅憑細節有些微之出
    入，即認證人所言均屬虛假。再按證據由法院自由判斷，故
    證人之證言縱令先後未盡相符，但法院本於審理所得之心證
    ，就其證言一部分認為確實可信予以採取，原非法所不許（
    最高法院46年台上字第1155號判例參照）。經查，辯護人雖
    以證人施秉宏雖就共犯何上林姓名之寫法所為之證述不完全
    一致、無法指出何上林所指派與其一同搭機回台小弟之名稱
    、且就伊何時與被告謀議運輸毒品及其稱知否運毒可得利益
    一節略有出入，而質疑證人施秉宏證述之憑信性，然其指認
    之共犯姓名無論為「何尚琳」或「何上林」，語音始終相同
    ，證人亦明確證述和伊一起坐飛機回來的兩個何上林小弟之
    年紀、於飛機上之座位（見原審法院卷第137 頁、第138 頁
    ），均堪認其所為證述並非子虛；另證人施秉宏就伊運輸第
    一級毒品與被告有共同犯意聯絡一節指證歷歷，業已認明如
    前，參以本件審理期日距證人因運輸第一級毒品遭查獲已逾
    3 年，其因時間久遠記憶模糊致證述內容有部分出入，要與
    常情無悖，自難僅憑證人所為證述有些微出入，遽為被告有
    利之認定。
  (六)綜上所述，被告所辯顯係事後卸責之詞，不足採信。本件事
    證明確，被告犯行洵堪認定，自應依法論科。
三、論罪科刑部分
  (一)按被告行為後，前於94年2 月2 日修正公布之刑法，已於95
    年7 月1 日施行（95年7 月1 日修正施行前之刑法，下稱修
    正前法律）。刑法修正後，第2 條第1 項「行為後法律有變
    更者，適用行為時之法律。但行為後之法律有利於行為人者
    ，適用最有利於行為人之法律」之規定，係規範行為後法律
    變更所生新舊法律比較適用之準據法，於新法施行後，自應
    適用上開規定，為「從舊從輕」之比較；又比較新舊法時，
    應就罪刑有關之共犯、未遂犯、想像競合犯、牽連犯、連續
    犯、結合犯，以及累犯加重、自首減輕暨其他法定加減原因
    （如身分加減）與加減例等一切情形，綜其全部罪刑之結果
    而為比較後，再適用有利於行為人之法律處斷，而不得一部
    割裂分別適用不同之新舊法（最高法院24年度上字第4634號
    、29年度上字第964 號判例意旨、最高法院95年度第8 次刑
    事庭會議決議參照）。經查：
  1.毒品危害防制條例第4 條第1 項之運輸第一級毒品罪、懲治
    走私條例第2 條第1 項之私運管制物品進口罪法定刑罰金部
    分，依修正後刑法第33條第5 款之規定，最低額為新臺幣1,
    000 元，惟依被告行為時之修正前刑法第33條第5款 規定，
    罰金之最低額僅新臺幣3 元。經比較新舊法，應以被告行為
    時之刑法第33條之規定，計算得併科罰金之最低度刑較有利
    於被告。
  2.修正後之刑法第37條第2 項，將裁量宣告褫奪公權之有期徒
    刑宣告刑下限，由6 月提高為1 年，比較新舊法結果，本以
    修正後之規定較有利於被告，然按因褫奪公權之宣告依刑法
    第34條第1 款之規定，為從刑，且因從刑附屬於主刑，除法
    律有特別規定者外，從刑應依主刑所適用之法律。
  3.又本件有刑之減輕事由（詳下述），關於死刑及無期徒刑之
    減輕，修正前刑法第64條第2 項規定：「死刑減輕者，為無
    期徒刑，或為15年以下12年以上有期徒刑。」、第65 條 第
    2 項規定：「無期徒刑減輕者，為7 年以上有期徒刑。」；
    而修正後刑法第64條第2 項規定：「死刑減輕者，為無期徒
    刑。」、第65條第2 項規定：「無期徒刑減輕者，為20年以
    下15年以上有期徒刑。」比較適用新舊法結果，此部分以被
    告行為時之舊法規定較有利於被告。
  4.被告行為後，刑法第28條關於共犯部分，修正前刑法第28條
    原規定：「2 人以上共同實施犯罪之行為者，皆為正犯」，
    修正後則為「2 人以上共同實行犯罪之行為者，皆為正犯」
    ，將舊法之「實施」修正為「實行」。原「實施」之概念，
    包含陰謀、預備、著手及實行等階段之行為，修正後僅共同
    實行犯罪行為始成立共同正犯。是新法共同正犯之範圍已有
    限縮，排除陰謀犯、預備犯之共同正犯。新舊法就共同正犯
    之範圍既因此而有變動，自屬犯罪後法律有變更，而非僅屬
    純文字修正，應有新舊法比較適用之問題，比較修正前，後
    之規定，以修正後之規定較有利於被告。
  5.綜上法律修正前、後之整體比較，揆諸前揭最高法院決議及
    修正後刑法第2 條第1 項之「從舊從輕」原則，以舊法對被
    告較為有利，自應全部適用修正前之法律刑法及罰金罰鍰提
    高標準條例等相關規定。
  (二)查海洛因係毒品危害防制條例第2 條第2 項第1 款所稱之第
    一級毒品，亦屬行政院依據懲治走私條例第2 條第4 項所頒
    訂「懲治走私條例公告管制物品項目及其數額」之公告甲項
    第4 款所列之管制進出口物品，不限其數額，均不得私運進
    出口；又自大陸地區私運物品進入臺灣地區，或自臺灣地區
    私運物品前往大陸地區者，以私運物品進口、出口論，適用
    懲治走私條例規定處斷，懲治走私條例第12條定有明文。是
    核被告所為，係犯毒品危害防制條例第4 條第1 項之運輸第
    一級毒品罪及懲治走私條例第12條、第2 條第1 項準私運管
    制物品進口罪。被告持有第一級毒品海洛因後，復進而運輸
    ，其持有之低度行為應為運輸之高度行為所吸收，不另論其
    持有第一級毒品罪。被告與何上林、施秉宏及2 名姓名年籍
    不詳之成年男子，就本件走私、運輸第一級毒品犯行，互有
    犯意之聯絡及行為之分擔，皆為共同正犯。被告以1 行為同
    時觸犯上開2 罪名，為想像競合犯，依刑法第55條之規定，
    應從較重之毒品危害防制條例第4 條第1 項運輸第一級毒品
    罪處斷。再被告乙○○與共犯施秉宏共同夾帶第一級毒品海
    洛因進口之數量雖高達227.93公克，惟其僅擔任聯絡及交通
    ，並非主謀，且該毒品一入關即被查獲，並未流入市面，所
    生危害尚小，而所觸犯之法定本刑係死刑、無期徒刑之重罪
    ，在客觀上足以引起一般同情，犯罪情狀顯可憫恕，爰依刑
    法第59條之規定，減輕其刑。
四、原審因依毒品危害防制條例第4 條第1 項、第18條第1 項前
    段、第19條第1 項，懲治走私條例第2 條第1 項、第12條，
    刑法第2 條第1 項、第11條、第55條、第59條，修正前刑法
    第37條第1 項、第28條之規定，並審酌被告為貪圖利潤，竟
    與何上林、施秉宏基於運輸、私運第一級毒品海洛因之共同
    犯意聯絡，由施秉宏運輸毒品入境臺灣，如闖關成功，因毒
    品淨重高達227.93公克（合計純質淨重80.09 公克），若全
    數流通市面，將造成毒品氾濫，使多數人遭受毒品所害，不
    僅戕害國民健康，且對社會治安影響甚鉅，惡性非輕，惟念
    及本件毒品入境臺灣後即被查獲，尚未擴散危害他人等一切
    情狀，量處有期徒刑15年，又依被告犯罪之性質，認有宣告
    褫奪公權之必要，併予宣告褫奪公權10年。扣案之白粉2 包
    ，經送檢驗結果係第一級毒品海洛因（合計淨重227.93公克
    、純度35.14%、純質淨重80.09 公克）等情，已如上述，依
    毒品危害防制條例第18條第1 項前段之規定，不問屬於犯人
    與否，宣告沒收銷燬。及敘明鑑驗耗用之海洛因既已滅失，
    自無庸宣告沒收銷燬。扣案第一級毒品海洛因之包裝袋（重
    4.52公克，業經鑑定機關分別與內裝之海洛因鑑析其重量，
    足見與扣案之海洛因並無不可析離之關係），為被告運輸毒
    品之包裝，且屬本案共犯何上林所有，另內褲1 件係本案共
    犯施秉宏所有並供此次夾藏毒品之用，均應依毒品危害防制
    條例第19條第1 項之規定及共犯責任共同原則，在被告宣告
    刑下併諭知沒收。認事用法，核無不合，量刑亦屬妥適。檢
    察官上訴意旨，以被告並無顯可憫恕之處，原審依刑法第59
    條規定減輕其刑，尚有未當；被告上訴意旨，仍執前詞，否
    認犯罪，亦指摘原判決不當；均為無理由，應予駁回。
五、公訴意旨另以：被告乙○○於94年8 月24日與施秉宏基於運
    輸第一級毒品之共同犯意聯絡前往澳門後，再轉機至福建省
    福州市，由乙○○取得不詳數量之第一級毒品海洛因，再以
    保鮮膜及保險套包裹前開毒品，並交由施秉宏以塞入肛門等
    方式藏置該毒品，至94年9 月5 日乙○○、施秉宏2 人即搭
    機一同返台，並於94年9 月6 日入境後，2 人隨即搭車前往
    乙○○住處，以瀉藥將該毒品取出，乙○○並交付施秉宏新
    臺幣（下同）5,000 元為報酬，因認被告乙○○此部分亦涉
    犯毒品危害防制條例第4 條第1 項運輸第一級毒品罪云云。
    惟按犯罪事實應依證據認定之，無證據不得認定犯罪事實；
    不能證明被告犯罪者，應諭知無罪之判決，刑事訴訟法第15
    4 第2 項、第301 條第1 項分別定有明文。又犯罪事實之認
    定，應憑真實之證據，倘證據是否真實尚欠明確，自難以擬
    制推測之方法，為其判斷之基礎；而認定犯罪事實之證據係
    指足以認定被告確有犯罪行為之積極證據而言，該項證據自
    須適合於被告犯罪事實之認定，始得採為斷罪資料（最高法
    院53年臺上字第656 號、29年上字第3105號判例參照）。本
    件檢察官認被告涉犯前揭運輸第一級毒品罪嫌，無非以證人
    即共犯施秉宏之證述及法務部入出境資訊連結作業查詢資料
    資為論據。訊據被告堅決否認有何上開犯行，辯稱：伊為介
    紹施秉宏與大陸女子結婚，於94年8 月24日與施秉宏經由澳
    門前往福州地區，並於同年9 月5 日一同返台，伊並不知悉
    施秉宏有攜帶海洛因一節等語。經查，證人即共犯施秉宏於
    原審法院證述：伊第1 次與被告共同運輸第一級毒品海洛因
    ，係被告與毛志豪找伊、甲○○、謝進興共5 人前往大陸辦
    假結婚，假結婚辦完之後，被告在大陸那邊說有認識朋友在
    賣毒品，可以處理這些東西讓渠等帶回來，沒有說帶回來有
    什麼好處，由被告、甲○○、毛志豪先將毒品海洛因用保鮮
    膜包起來，再放入保險套重複包裝，伊與甲○○、謝進興把
    包裝好的毒品從屁股塞入肛門，1 個人塞兩顆，於9 月6 日
    再搭機一起回台灣後買洩藥排出毒品後交給被告；這次運輸
    毒品，甲○○、謝進興分得1 萬5000元、毛志豪分得1 萬元
    ，伊拿5000元等語（見原審法院卷第132 頁），與證人甲○
    ○證稱：94年9 月5 日伊與被告、施秉宏、甲○○、謝進興
    、毛志豪一同搭機回台灣，伊並未與被告、謝進興3 人用保
    險套內裝海洛因闖關成功後，回到被告住處將海洛因排出，
    該次伊進關時，馬上被航警請到旁邊，其他同行之4 人早已
    出關，且如果闖關運輸毒品成功，怎可能只分得1 萬5000元
    等語（見本院95年度上重更(一)字第23號第107 頁），並不相
    符。再毒品運輸走私為重罪，世界各國對運輸毒品者無不處
    以極為嚴厲之刑罰，故運輸毒品者如入境成功往往得以獲得
    極高額之利益，證人施秉宏證稱伊與被告、甲○○、謝進興
    、毛志豪一同搭機，其中包括伊、甲○○、謝進興均於肛門
    中夾帶毒品回台，被查獲之危險性較高，一旦遭發覺於身體
    內夾帶毒品，並無脫罪或卸責之可能，然甲○○、謝進興各
    分得1 萬5000元，伊僅分得5000元，而未親自運輸毒品之毛
    志豪分得1 萬元，顯有違常情。再謝進興、毛志豪於共犯施
    秉宏於本院95年度上重更(一)字第23號審理中，經傳喚到庭後
    均拒絕證言，且此部分復無任何毒品扣案，自難僅憑證人施
    秉宏之證述，遽指被告就此部分與施秉宏有共同運輸第一級
    毒品犯行。綜前所述，公訴人認被告所涉前開犯行所憑證據
    ，均未達通常一般人均不致有所懷疑，而得以確信其為真實
    之程度。此外，本件復查無其他積極證據足認被告有何公訴
    人所指之犯行，揆諸首揭法條及判例意旨說明，自不能證明
    被告犯罪，本應為無罪之諭知。惟因公訴人認此部分犯行，
    與前經起訴並經判決有罪部分，有連續犯之裁判上1 罪關係
    ，爰不另為無罪之諭知。
據上論結，應依刑事訴訟法第368條，判決如主文。
本案經檢察官林應華到庭執行職務。
中    華    民    國    97    年    8     月    14    日
                  刑事第五庭    審判長法  官  曾永宗
                                      法  官  王伯文
                                      法  官  任森銓
以上正本證明與原本無異。
如不服本判決應於收受本判決後10日內向本院提出上訴書狀，其
未敘述上訴理由者，並得於提起上訴後10日內向本院補提理由書
狀（應附繕本）「切勿逕送上級法院」。
中    華    民    國    97    年    8     月    14    日
                                      書記官  廖素珍
附錄本判決論罪科刑法條：
毒品危害防制條例第4條第1項
製造、運輸、販賣第一級毒品者，處死刑或無期徒刑；處無期徒
刑者，得併科新臺幣 1 千萬元以下罰金。
懲治走私條例第2條
私運管制物品進口、出口逾公告數額者，處 7 年以下有期徒刑，
得併科新臺幣 3 百萬元以下罰金。
前項之未遂犯罰之。
第 1 項所稱管制物品及其數額，由行政院公告之。


司法院資訊處製作；財團法人民間司法改革基金會備份。
